【裁判字號】    89,訴,53
【裁判日期】    900322
【裁判案由】    偽造文書等
【裁判全文】
臺灣彰化地方法院刑事判決                            八十九年度訴字第五三號
    公  訴  人  臺灣彰化地方法院檢察署檢察官
    被      告  丁○○
右列被告因偽造文書等案件，經檢察官提起公訴 (八十八年度偵字第九八００號)，
暨移送併案（八十八年偵字第一０九七五號），本院判決如左：
    主  文
丁○○連續行使偽造私文書，足以生損害於他人，處有期徒刑拾月。
    事  實
一、丁○○於民國八十六年八月六日任會首招募民間互助會，期間自八十六年八月六
    日起，至八十九年三月六日止，每會新台幣（下同）一萬元，連同會首共計三十
    二會，採內標制，約定於每月十日下午八時，在彰化縣員林鎮信發平價中心開標
    ，丙○○（以劉進超名義）、戊○○（二人合標八十七年十二月十日之會次）、
    乙○○各參加一會，甲○○（以金鳳名義）加二會（其中一會於八十五年十二月
    十日獲標），詎丁○○因缺錢花用，竟基於意圖為自己不法所有之概括犯意，先
    於民國八十七年十一月份，即冒用會員乙○○名義，偽造乙○○標單填載利息（
    金額不詳）標得款花用，而向其他活會會員（乙○○除外，尚有丙○○、戊○○
    、，甲○○）詐稱係乙○○得標；於向乙○○收取會款時，則騙稱係其他活會會
    員得標，足以生損害於乙○○及其他活會會員；續於八十八年一月十日，再以同
    上方式冒用甲○○名義（此次利息為四千三百元），盜標會款，足以生損害於甲○○及他活會會員權益。迨於八十八年二月份，丙○○、戊○○、乙○○、甲○○等會談後，方悉上情。
二、案經被害人丙○○、戊○○、乙○○、甲○○訴由臺灣彰化地方法院檢察署檢察
    官偵查起訴及移送併案。
    理  由
一、訊據被告丁○○固承認前揭連續以告訴人李良賜、甲○○名義，標得互助會，獲
    款花用之事實，惟矢口否認涉有詐欺取財及偽造文書等犯行，並辯：伊係經電話
    詢問二人是，欲標會之利息，經告知後方制作標單投標之，故伊允其量僅係挪用
    會款而已云云。但查：右揭事實，業據被害人丙○○、戊○○、乙○○、甲○○
    等人指訴綦詳，且有互助單二紙在卷可稽，再者，被告丁○○或辯伊館曾經得授
    權，方參標會；或辯稱伊記經過；或辯稱僅係挪用而已云云，前後矛盾不一，是
    其所辯，係事後卸責之詞，不可採信。事證已明確，被告丁○○之犯行，堪以認
    定。
二、按在紙上填寫利息及競標者之標單，加入競標，依習慣用以表示該互助會會員競
    標會之證明，該標單即刑法第二百二十條第一項之準私文書。查被告冒標告訴人
    等互助會活會取得會款，核其所為，係犯刑法第二百十六條、第二百十條、第二
    百二十條第一項之行使偽造私文書罪（冒標填寫標單，再競標行使）、第三百三
    十九條第一項詐欺罪。被告所犯上開二罪間，有方法結果牽連關係，係牽連犯，
    應依刑法第五十五條規定，從一較重之偽造私文書罪處斷。又被告多次冒標時間
    緊接，顯係基於概括之犯意，觸犯構成要件相同之罪名，應依連續犯論以一罪，
    並依法加重其刑。爰審酌被告圖一己私利，枉顧互助會人際間互信關係，暨犯後
    迄今不賠付告訴人等一切情狀，量處如主文所示之刑，以示懲儆。至於被告偽造
    之標單，據被告供稱已滅失，爰不予宣告沒收，附予明。
三、公訴意旨另略以：被告丁○○於八十七年十月二日招募互助會，該會期間係自八
    十七年十一月二十日至九十年六月二十日止，每會二萬元，每月二十日開標，計
    連同會首在內為三十會，被告丁○○於八十八年一月十日後，故停標該會，因認
    被告丁○○涉有詐欺罪嫌云云。查：被告丁○○於本互助會並無冒標之舉，且因
    招募互助會有前開事故，已如前述，故被告丁○○為免再起事故，予以停標，並
    無不法之意圖，是此部分原應為無罪之判決，惟公訴人認此部分與前開有罪分，
    有裁判上一罪之關係，故勿庸為無罪之諭知，附此說明。
據上論斷，應依刑事訴訟法第二百九十九條第一項前段，刑法五十六條、第二百十六
條、第二百十條、第二百二十條第一項、第三百三十九條第一項、第五十五條，罰金
罰鍰提高標準條例第一項前段，判決如主文。
本案經檢察官郭棋湧到庭執行職務。
中      華      民      國    九    十    年      三    月   二十二     日
                                臺灣彰化地方法院刑事第三庭
                                          法      官  洪  志  賢
右正本證明與原本無異。
如不服本判決，應於判決送達後十日內向本院提出上訴狀( 須附繕本 )。
告訴人或被害人對於判決如有不服具備理由請求檢察官上訴者，其上訴期間之計算係
以檢察官收受判決正本之日期為準。
                       法院書記官  洪  年  慶
中      華      民      國    九    十    年      三    月   二十九     日
刑法第二百十條
偽造、變造私文書，足以生損害於公眾或他人者，處五年以下有期徒刑。
刑法第二百十六條
行使第二百十條至第二百十五條之文書者，依偽造、變造文書或登載不實事項或使登
載不實事項之規定處斷。
刑法第二百二十條
在紙上或物品上之文字、符號、圖畫、照像，依習慣或特約，足以為表示其用者，處
三年以上十年以下有期徒刑。
錄音、錄影或電磁紀錄藉機器或電腦之處理所顯示之聲音、影像或符號，足以為表示
其用意之證明者，亦同。
稱電磁紀錄，指以電子、磁性或其他無法以人之知覺直接認識之方式所製成之紀錄，
而供電腦處理之用者。
刑法第三百三十九條
意圖為自己或第三人不法之所有，以詐術使人將本人或第三人之物交付者，處五年以
下有期徒刑、拘役或科或併科一千元以下罰金。
以前項方法得財產上不法之利益或使第三人得之者亦同。
前二項之未遂犯罰之。


司法院資訊處製作；財團法人民間司法改革基金會備份。
